臺灣高等法院臺南分院民事判決
111年度訴易字第8號
原      告  甲女      （真實姓名及住居所詳卷）
訴訟代理人  鄭植元律師
            王又真律師
被      告  黃柏瑋  
訴訟代理人  江信賢律師
            蔡麗珠律師
            蘇榕芝律師
            鄭安妤律師
上列當事人間請求損害賠償事件，原告提起刑事附帶民事訴訟，
經本院刑事庭裁定移送前來（111年度附民字第8號），本院於民
國111年11月23日言詞辯論終結，判決如下：
    主  文
被告應給付原告新臺幣6萬元，及自民國111年1月12日起至清償
日止，按週年利率百分之五計算之利息。
原告其餘之訴駁回。
    事實及理由
一、本件原告主張：兩造於民國106年1月間至108年10月間為男
    女朋友，交往期間常有爭執且多次分合。被告於108年10月
　　20日至伊宿舍要取回其所有物時，知道伊在廁所，欲與伊說
    話，即進入伊宿舍廁所將門鎖上，阻止伊離開，妨害伊行使
    權利，長達約10分鐘，構成故意不法侵權行為，致伊飽受精
    神上之痛苦，被告自應賠償伊精神慰撫金新臺幣（下同）20
    萬元等情。爰依民法第184條第1項前段、第195條第1項前段
    之規定，求為命被告應給付原告20萬元，及自刑事附帶民事
    訴訟起訴狀繕本送達翌日起至清償日止，按週年利率百分之
    5計算之利息之判決。
二、被告則以：兩造相處時，原告較為強勢，每次發生口角，都
    是伊主動求和，方能維繫雙方感情。伊於108年10月20日至
    原告宿舍要取回所有物時，隨著原告進入廁所，係為求和挽
    回原告，並不願談話內容為外人聽見之目的，而反手將廁所
    門帶上，但並未上鎖，當時雙方均處於可自由離去之狀態，
    伊並未造成原告任何恐懼，原告請求賠償精神慰撫金20萬元
    ，顯然過高等語，資為抗辯。並答辯聲明：原告之訴駁回。
三、兩造不爭執事項：
  ㈠兩造曾為男女朋友，雙方於108年10月間分手後，被告於108
    年10月20日至臺南市○○區（詳細地址詳卷）原告宿舍要取回
    其所有放在該處物品時，見原告在廁所，欲與原告談話，竟
    基於以強暴方式妨害他人行使權利之故意，跑入廁所並將廁
    所門關上且上鎖（被告辯稱無上鎖之行為），站在門口，阻
    止原告離開，而妨害原告自由行動之權利。嗣經原告友人在
    外揚言要通知教官、報警，被告始打開廁所門。
  ㈡被告因上開行為而觸犯強制罪，前經臺灣臺南地方法院110年
    度侵訴字第9號刑事判決判處拘役20日，如易科罰金，以
　　1千元折算1日；嗣經上訴後，業經本院110年度侵上訴字第
　　1338號刑事判決駁回上訴而告確定在案（下稱另案刑事案件
    ）。
  ㈢本件刑事附帶民事起訴狀繕本係於111年1月11日送達被告。
四、本院之判斷：
  ㈠按因故意或過失，不法侵害他人之權利者，負損害賠償責任
    ；不法侵害他人之身體、健康、名譽、自由、信用、隱私、
    貞操、或不法侵害其他人格法益而情節重大者，被害人雖非
    財產上之損害，亦得請求賠償相當之金額；民法第184條第1
    項前段、第195條第1項前段定有明文。又慰撫金之賠償須以
    人格權遭遇侵害，使精神上受有痛苦為必要，其核給之標準
    固與財產上損害之計算不同，然非不可斟酌雙方身分、資力
    與加害程度，及其他各種情形核定相當之數額而給付予被害
    人。
　㈡原告主張被告有如兩造不爭執事項㈠所載之行為乙情，已據證
    人陳玟憶於另案刑事案件偵查中具結證稱：兩造先約好被告
    至原告宿舍搬被告的東西，原告因害怕被告，找伊過去宿舍
    ，當天原告先躲在廁所，想等被告把東西搬走後再出來，被
    告到宿舍知道原告在廁所後，就直接去廁所，並反鎖門，伊
    有先轉動門叫被告出來，也有問原告要不要出來，原告有說
    要出來，並且有警告說如果再不開門就要報警。原告有大吼
    大叫要被告開門，不要靠近她，被告那時說話很小聲，伊有
    警告被告說如果不開門，伊要直接聯絡教官，最後伊有要用
    T字罷把門鎖轉開，還沒開的時候，被告就把門打開，從被
    告進廁所把門關上到他打開門，大約有10分鐘。後來原告等
    被告自廁所走出來之後，原告才敢出來等語明確（見另案刑
    事案件偵查卷第123至125頁），且參諸被告於另案刑事案件
    就其被訴「被告於108年10月20日至原告宿舍要取回所有物
    時，知道原告在廁所，為與原告講話，竟基於妨害自由之犯
    意，跑入廁所並將廁所門關上且上鎖，阻止原告離開，而妨
    害原告之權利。嗣經陳玟憶在外揚言要通知教官、報警，被
    告始打開廁所門」之犯罪事實亦為認罪之表示（見另案刑事
    案件一審卷第136頁、二審卷第115頁），堪信原告前開主張
    為真實。至被告於本院避重就輕執詞辯稱：伊於108年10月2
    0日，為求和及挽回原告，僅單純跟隨原告身後進入廁所，
    反手將廁所門帶上，但並未上鎖，雙方都處於隨時可離去之
    狀態，伊並未刻意阻擋原告去路，亦未限制原告行動自由云
    云，要難採信。
  ㈢次查，被告前揭所為妨害原告自由行動之權利之行為，該當
    故意不法侵害原告之自由權之法律構成要件，且衡酌其行為
    足使原告陷於情緒上恐慌不安之狀態，原告精神上當受有相
    當之痛苦，則原告請求被告賠償非財產上之損害，自屬有據
    。本件斟酌原告為大學畢業，從事行政工作，每月收入約2
    萬2千元至2萬3千元，109年度、110年度所得分別為27,536
    元、242,817元，名下無財產資料；而被告亦為大學畢業，
    擔任臨時工，每月收入約8千元至9千元，109年度、110年度
    所得分別為2,700元、85,652元，名下無財產資料等情，已
    據兩造分別陳明在卷（見本院卷第87、113、117頁），並有
    兩造稅務電子閘門財產所得調件明細表附卷可稽（見本院禁
    抄錄卷第5至12頁），及參以兩造原為男女朋友，被告為求
    挽回原告情誼，一時失慮，擅自將雙方反鎖在廁所內談話約
    10分鐘，不法侵害原告之行動自由權利，致原告精神上所受
    痛苦等一切情狀，認原告請求被告賠償之精神慰撫金以6萬
    元為適當，至逾此範圍之請求，尚難准許。
  ㈣末按給付無確定期限者，債務人於債權人得請求給付時，經
    其催告而未為給付，自受催告時起，負遲延責任。其經債權
    人起訴而送達訴狀，或依督促程序送達支付命令，或為其他
    相類之行為者，與催告有同一之效力；遲延之債務，以支付
    金錢為標的者，債權人得請求依法定利率計算之遲延利息。
    但約定利率較高者，仍從其約定利率；應付利息之債務，其
    利率未經約定，亦無法律可據者，週年利率為百分之5；分
    別為民法第229條第2項、第233條第1項及第203條所明定。
    本件原告所為侵權行為損害賠償之請求，係屬無確定給付期
    限之債務，又本件刑事附帶民事起訴狀繕本係於111年1月11
    日送達被告（見兩造不爭執事項㈢），則原告請求被告給付
    自刑事附帶民事訴訟起訴狀繕本送達翌日即111年1月12日起
    至清償日止，按週年利率百分之5計算之利息，於法有據。
五、綜上所述，原告依民法第184條第1項前段、第195條第1項前
    段之規定，請求被告應給付原告6萬元，及自111年1月12日
    起至清償日止，按週年利率百分之5計算之利息，為有理由
    ，應予准許；逾此部分之請求，為無理由，應予駁回。
六、本件事證已臻明確，兩造其餘之攻擊或防禦方法及所用之證
    據，經本院斟酌後，均認不足以影響本判決之結果，爰不逐
    一論列。另本件係原告提起刑事附帶民事訴訟，經本院刑事
    庭移送前來，依刑事訴訟法第504條第2項之規定，免納裁判
    費，於本院審理中亦無滋生其他訴訟費用，是本件無訴訟費
    用負擔之問題，附此敘明。
七、據上論結，原告之訴為一部有理由，一部無理由，爰判決如
    主文。
中　　華　　民　　國　　111 　年　　12　　月　　14　　日
                    民事第五庭  審判長法  官  藍雅清

                                      法  官  顏淑惠

                                      法  官  張季芬 
上為正本係照原本作成。
不得上訴。　　　　　　　　　　　　　　
中　　華　　民　　國　　111 　年　　12　　月　　14　　日

                                      書記官  郭馥萱